臺灣宜蘭地方法院刑事判決　　　　　　　 99年度訴字第179號
公　訴　人　台灣宜蘭地方法院檢察署檢察官
被　　　告　陳柏羽
選任辯護人　林正欣律師
被　　　告　李易哲
指定辯護人　本院公設辯護人黃之中
上列被告等因殺人未遂案件，經檢察官提起公訴（99年度少連偵
字第14號）暨追加起訴（99年度偵字第4243號），本院判決如下
：
    主  文
陳柏羽共同犯傷害罪，處有期徒刑陸月，如易科罰金，以新台幣
貳仟元折算壹日。
李易哲共同犯傷害罪，處有期徒刑年。
其餘被訴部分公訴不受理。
    事  實
一、陳柏羽（未滿20歲）於民國99年1月30日凌晨駕駛車號3778-
    MG號自用小客車搭載其女友黃玉婷、李易哲（未滿20歲，綽
    號「阿哲」）、少年林ＯＯ（姓名、年籍詳卷，經本院少年
    法庭99年度少護字第64號裁定交付保護管束，抗告後經台灣
    高等法院99年度少抗字第64號駁回抗告確定）、綽號「大頭
    」之真實姓名、年籍不詳成年男子自宜蘭縣羅東鎮往宜蘭縣
    宜蘭市方向行駛，於途中李易哲接獲友人「王謙佑」（真實
    姓名、年籍不詳）來電，告知遭人欺負，陳柏羽、李易哲、
    少年林ＯＯ、「大頭」即共同基於傷害之犯意聯絡，李易哲
    先叫陳柏羽將車開往宜蘭市某檳榔攤向不知情而真實姓名、
    年籍不詳，綽號「阿傑」之男子借用鋁棒2支（車上另有鋁
    棒1支），接著便在宜蘭市區內找尋欺負其友人之人，於行
    經宜蘭縣宜蘭市○○○路50號之友愛百貨公司前，適遇江宇
    倫騎乘車號K7V-891號重型機車搭載吳承恩經過，「大頭」
    即要求陳柏羽將江宇倫、吳承恩攔下，陳柏羽隨即迅速將車
    號3778-MG號自用小客車自內側車道插往外側車道將車號
    K7V-891號重型機車攔下，李易哲從車號3778-MG號自用小客
    車下車，詢問吳承恩剛才有無與他人在一起，吳承恩回答沒
    有後，李易哲即持鋁棒揮擊吳承恩頭部，吳承恩因而失去意
    識後倒地，「大頭」、少年林ＯＯ、陳柏羽亦先後下車，「
    大頭」持鋁棒攻擊江宇倫之手部，江宇倫見狀隨即往宜蘭縣
    政府警察局宜蘭分局之方向逃跑，「大頭」持鋁棒於後追擊
    ，往江宇倫背部揮擊，江宇倫於逃跑過程中跌倒在地，李易
    哲亦持鋁棒攻擊江宇倫，而少年陳ＯＯ（姓名、年籍詳卷，
    經本院少年法庭99年度少護字第64號裁定交付保護管束，抗
    告後經台灣高等法院99年度少抗字第64號駁回抗告確定）因
    亦接獲「王謙佑」來電，告知遭人欺負，於前往向不知情之
    友人借用鋁棒1支後，自行騎機車前往現場，與陳柏羽、李
    易哲、少年林ＯＯ、「大頭」共同基於傷害之犯意聯絡，持
    鋁棒攻擊江宇倫，江宇倫之後即起身逃離，期間陳柏羽均站
    於該自用小客車旁觀看，少年林ＯＯ則持鋁棒於一旁揮擊，
    嗣陳柏羽出言制止眾人，李易哲、少年林ＯＯ、「大頭」、
    少年陳ＯＯ始分別上車離開現場。吳承恩因而受有顱骨骨折
    、硬腦膜下出血、蜘蛛網膜下出血、右眼挫傷及四肢挫傷；
    江宇倫因而受有左上肢挫擦傷、左膝擦傷、右小腿擦傷（陳
    柏羽、李易哲傷害江宇倫部分，經江宇倫撤回告訴）。
二、案經吳承恩、吳承恩之父吳聯輝及江宇倫訴由宜蘭縣政府警
    察局宜蘭分局報請台灣宜蘭地方法院檢察署檢察官偵查後起
    訴。
    理  由
壹、證據能力部分：
一、按被告以外之人於審判外之言詞或書面陳述，除法律有規定
    者外，不得作為證據；被告以外之人於檢察事務官、司法警
    察官或司法警察調查中所為之陳述，與審判中不符時，其先
    前之陳述具有較可信之特別情況，且為證明犯罪事實存否所
    必要者，得為證據，刑事訴訟法第159條第1項、第159條之2
    分別定有明文。依此規定，被告以外之人於檢察事務官、司
    法警察官或司法警察調查中所為之供述，原屬該等之人於審
    判外之言詞或書面陳述，於有前揭第159條之2或其他法律例
    外規定之情形，始得採為證據（最高法院96年度台上字第
    2716號判決意旨參照）。經查，少年林ＯＯ、陳ＯＯ、吳承
    恩、江宇倫於警詢時之陳述，被告陳柏羽及其選任辯護人於
    本院準備程序時及審理中皆否認其證據能力，經核該證言並
    無刑事訴訟法第159條之2之情形，亦不符合同法第159條之3
    、第159條之5之規定，應無證據能力。
二、按被告以外之人於審判外之言詞或書面陳述，除法律有規定
    者外，不得作為證據。又被告以外之人於審判外之陳述，雖
    不符前四條之規定，而經當事人於審判程序同意作為證據，
    法院審酌該言詞陳述或書面陳述作成時之情況，認為適當者
    ，亦得為證據，刑事訴訟法第159條第1項、第159條之5第1
    項分別定有明文。而所謂「審酌該陳述作成時之情況，認為
    適當」者，係指依各該審判外供述證據製作當時之過程、內
    容、功能等情況，是否具備合法可信之適當性保障，加以綜
    合判斷而言（最高法院94年度台上字第3277號、第5830號判
    決意旨參照）。經查，被告李易哲於本院準備程序、審理中
    同意證人少年林ＯＯ、陳ＯＯ、吳承恩、江宇倫於警詢之證
    述作為證據，而本院審酌前揭警詢筆錄，認上開證據資料製
    作時之情況，尚無違法不當及證明力明顯過低之瑕疵，認以
    之作為證據應屬適當。揆諸前開規定，爰依刑事訴訟法第
    159條之5規定，認前揭證據對被告李易哲有證據能力。
三、按刑事訴訟法第159條之1第2項規定：「被告以外之人於偵
    查中向檢察官所為之陳述，除顯有不可信之情況者外，得為
    證據。」已揭示被告以外之人於偵查中向檢察官所為之陳述
    ，原則上有證據能力，僅於顯有不可信之情況者，始例外否
    定其得為證據。是被告如未主張並釋明顯有不可信之情況時
    ，檢察官自無須再就無該例外情形為舉證，法院亦無庸在判
    決中為無益之說明。換言之，法院僅在被告主張並釋明有「
    不可信之情況」時，始應就有無該例外情形，為調查審認（
    最高法院100年度台上字第2949號判決要旨參照）。被告陳
    柏羽、李易哲並未主張並釋明證人吳承恩、江宇倫於偵查中
    之證述有不可信之情況，依前揭說明，證人吳承恩、江宇倫
    於偵查中之證述自應認有證據能力。
四、按被告以外之人於審判外之言詞或書面陳述，除法律有規定
    者外，不得作為證據。又被告以外之人於審判外之陳述，雖
    不符前四條之規定，而經當事人於審判程序同意作為證據，
    法院審酌該言詞陳述或書面陳述作成時之情況，認為適當者
    ，亦得為證據。當事人、代理人或辯護人於法院調查證據時
    ，知有第159條第1項不得為證據之情形，而未於言詞辯論終
    結前聲明異議者，視為有前項之同意，刑事訴訟法第159 條
    第1項、第159條之5第1項、第2項分別定有明文。本件被告
    陳柏羽、李易哲及檢察官於本院審理時對下列所述其他證據
    資料，均不爭執其證據能力，本院審酌該等證據資料作成時
    之情況，亦無不宜作為證據之情事，依刑事訴訟法第159 條
    之5第2項規定，自均有證據能力。
貳、有罪部分：
一、訊據被告陳柏羽於本院固坦承當日係由其駕駛車號3778-MG
    號自用小客車搭載李易哲、少年林ＯＯ、「大頭」，經「大
    頭」要求其將告訴人江宇倫、吳承恩攔下，其即駕車將告訴
    人吳承恩、江宇倫所騎乘之車號K7V-891號重型機車攔下等
    情（本院99年度訴字第179號卷2第328頁），惟辯稱以為是
    要下去吵架，不知道攔下告訴人吳承恩、江宇倫後，「大頭
    」與被告李易哲、林○○會下去打人云云。訊據被告李易哲
    於準備程序、審理中對前揭事實均坦承不諱，僅辯稱主觀上
    並無殺人之犯意等語。
二、經查：
  (一)前揭客觀事實，業據證人即告訴人吳承恩、江宇倫於偵查、
    本院審理中（99年度少連偵字第14號卷第59至61頁、本院
    99年度訴字第179號卷1第133至150頁）、證人黃玉婷於本院
    審理中（本院99年度訴字第179號卷1第232至244頁）、證人
    即共犯少年陳ＯＯ、少年林ＯＯ、被告李易哲於本院審理中
    證述明確（本院99年度訴字第179號卷1第245至257、258 至
    268頁、本院99年度訴字第179號卷2第214至221、199至212
    頁），該過程並經本院勘驗現場錄影光碟屬實（本院99年度
    訴字第179號卷1第123至131頁），復有國立陽明大學附設醫
    院診斷證明書、現場照片18幀、告訴人吳承恩傷勢照片2幀
    、長庚醫療財團法人林口長庚紀念醫院診斷證明書、長庚醫
    療財團法人林口長庚紀念醫院99年11月15日（99）長庚院法
    字第1209號函寄所附病歷資料、扣案之鋁棒2支可資佐憑（
    99 年度附民字第56號卷第8頁、警蘭偵字第0992100614號卷
    第25至26頁、本院99年度訴字第179號卷1第62、211至214頁
    、本院99年度訴字第179號卷2第4至181頁），堪以認定。
  (二)被告李易哲、「大頭」等用以攻擊告訴人吳承恩、江宇倫之
    鋁棒係從何而來，析述如下：
    1.證人黃玉婷於本院證稱：不知道陳柏羽車上為何有鋁棒；
      沒有看到是何人將鋁棒帶上車子；（問：所以陳柏羽事先
      就在車上準備好鋁棒？）沒有，我不知道；「阿哲」、「
      大頭」、林○○的棍棒都是從車上拿的；他們三個從羅東
      鎮U2KTV上車時，手裡沒有拿棍棒；「阿哲」、「大頭」
      、林○○打完被害人上車後，球棒好像各自自己拿著，我
      只知道「阿哲」在麥當勞下車時有拿著球棒下車等語（本
      院99年度訴字第179號卷1第235至236、239至240、243頁
      ）。
    2.證人即少年林ＯＯ於本院證稱：車上鋁棒是我去向別人借
      的，借2支；是去向朋友借的，是在宜蘭市的一間檳榔攤
      ，現在已經沒有做了，我只知道他的名字叫「阿傑」；「
      阿哲」說要去找人時，我就去跟人家借，地點是在宜蘭國
      中附近的國手撞球場的對面，當時拿了二支球棒，另一支
      本來就在車上的，我交給警方那支球棒是向朋友借的；「
      阿哲」跟我說去跟人家借球棒，我覺得就是要吵架；去向
      朋友借球棒時，是我向陳柏羽借車，開陳柏羽的車載黃玉
      婷去借的，陳柏羽、「阿哲」、「大頭」他們在麥當勞等
      我，因為「阿哲」跟人在講電話，「阿哲」叫我去借球棒
      ，「阿哲」跟我講的時候，陳柏羽、「大頭」也都在場；
      我拿的那支應該是借的，我們只借了兩支，大頭和「阿哲
      」其中一個人拿的應該是車上本來就有的等語（本院99年
      度訴字第179號卷1第259至260、263、265頁、本院99年度
      訴字第179號卷2第215頁）。
    3.證人即被告李易哲於本院證述：動手打人的鋁棒是從車上
      我坐的位置旁邊的門邊拿的，鋁棒是本來就在車上的，不
      是我帶上車的；我在車上接到「王謙佑」的電話，並且在
      車上跟林○○說要他去跟人家借球棒；借鋁棒是一起去的
      ，被告、大頭跟我沒有在麥當勞等候，是一起去向阿傑借
      的等語（本院99年度訴字第179號卷2第200至201、202、
      222 頁）。
    4.依本院勘驗現場錄影光碟結果（本院99年度訴字第179號
      卷1第123至131頁），當日有持球棒者共有4人，即被告李
      易哲、少年林ＯＯ、陳ＯＯ、「大頭」，其中少年陳ＯＯ
      係另行前往，且其球棒係其自行攜往，有本院勘驗筆錄可
      稽，並據少年陳ＯＯ於本院證述明確（本院99年度訴字第
      179號卷1第250頁），而依少年林ＯＯ、被告李易哲前揭
      證詞均稱車上原本即有一支鋁棒，另外2支係前往向「阿
      傑」借用，2人所述相符，應堪採信。又證人即少年林Ｏ
      Ｏ稱去借球棒時，是其向被告陳柏羽借車，開被告陳柏羽
      之車載黃玉婷去借，其餘人在麥當勞等語，與被告李易哲
      前揭證詞（即所有人一同前往借用鋁棒）不符，另依證人
      黃玉婷於本院證述：從羅東鎮U2KTV出來之後，我們先去
      小吃部吃東西，在到友愛百貨之前我們都沒有下車或下車
      買東西，都一直在車上等語（本院99年度訴字第179號卷1
      第23 8頁），與被告李易哲證述相符，再參酌黃玉婷為被
      告陳柏羽之女友，如被告陳柏羽、李易哲等均下車，黃玉
      婷卻隨少年林ＯＯ一同前往借用鋁棒，亦與常情不合，況
      少年林ＯＯ最初不想讓被告陳柏羽有事，除自己表示當天
      被告並未在場外，復要求少年陳ＯＯ為同樣供述，此業據
      少年陳ＯＯ、林ＯＯ於本院證述明確（本院99年度訴字第
      179 號卷1第251、262頁），顯見少年林ＯＯ本即有迴護
      被告陳柏羽之傾向，故應以被告李易哲證述為可採，當時
      係由被告陳柏羽、李易哲、少年林ＯＯ、「大頭」、黃玉
      婷一同前往向「阿傑」借用球棒，堪予認定。
  (三)被告陳柏羽辯稱以為僅係要下去吵架，不知道「大頭」、被
    告李易哲、林○○會下去打人云云。經查，當日被告陳柏羽
    並未動手，而係站於車旁觀看等情，有本院勘驗筆錄可稽（
    本院99年度訴字第179號卷1第123至131頁），堪認屬實。然
    當天係由被告陳柏羽駕車，並依「大頭」指示將告訴人吳承
    恩、江宇倫攔下等情，業據被告陳柏羽供述不諱（本院99年
    度訴字第179號卷2第328頁），並與證人黃玉婷證述相符（
    本院99年度訴字第179號卷1第240頁），再參酌當日前往借
    用鋁棒時，被告陳柏羽亦係一同前往，已如上述，依常情而
    論，如非有傷害之犯意，被告陳柏羽、李易哲、少年林ＯＯ
    等何須前往借用鋁棒，是被告陳柏羽辯稱不知「大頭」、被
    告李易哲、林○○會下去打人云云，顯無可採。被告陳柏羽
    既駕車載被告李易哲、少年林ＯＯ、「大頭」一同前往向「
    小傑」借用球棒，復又依「大頭」指示將告訴人吳承恩、江
    宇倫攔下，足認被告陳柏羽與「大頭」、被告李易哲、少年
    林ＯＯ、陳○○就傷害告訴人吳承恩、江宇倫之行為間，有
    犯意之聯絡及行為之分擔。
  (四)被告李易哲、少年林ＯＯ、陳ＯＯ、「大頭」攻擊告訴人吳
    承恩、江宇倫之動機：
    1.證人黃玉婷於本院證述：被告李易哲在羅東往宜蘭方向的
      蘭陽大橋上面接到電話；是被告李易哲的弟弟打的，因為
      被告李易哲有說是他弟弟打給他，他說他弟弟被打，對話
      內容就大概是這個，被告李易哲問他弟弟是誰打他，他弟
      弟不敢講，所以被告李易哲就說要在路上找；被告李易哲
      的弟弟沒有說打他的人有什麼特徵，也沒有說騎乘何種交
      通工具；不知道被告李易哲要如何找打他弟弟的人等語（
      本院99年度訴字第179號卷1第238至239頁）。
    2.證人陳ＯＯ於本院證述：是一個叫「王謙佑」的找我去的
      ；他打電話給我的時候，我人在宜蘭，他說他人在宜蘭市
      U2KTV，他說他跟人家在吵架，我去宜蘭市U2KTV時，「王
      謙佑」說打他的人已經走了；隔天聯絡少年林ＯＯ時，是
      有問及為什麼昨晚在友愛百貨前面拿球棒打人，少年林Ｏ
      Ｏ說也是「王謙佑」找他去的；「王謙佑」是我及少年林
      ＯＯ國中的學長；「王謙佑」沒有叫我們去打被害人2人
      是「王謙佑」找我去友愛百貨的現場，他先叫我去宜蘭市
      U2KTV，因為對方走了，我一定會出去找；「王謙佑」沒
      有叫我出去找人等語（本院99年度訴字第179號卷1第245
      至248、256、257頁）。
    3.證人少年林ＯＯ於本院99年11月3日審理時證稱：就是「
      阿哲」跟我講說一個朋友跟人家吵架，我們以為就是吳承
      恩他們跟「阿哲」的朋友吵架，才會打吳承恩他們；是「
      阿哲」接到電話後跟車上的人說，他朋友跟人家吵架，「
      阿哲」說要去找人，但沒有說要找人做什麼；「阿哲」接
      到他朋友的電話，「阿哲」接電話之後有跟我說是他朋友
      打的，說他朋友跟人吵架，要他去找人，關於找人的事情
      我們沒有討論，「阿哲」就說要去找人，但「阿哲」沒有
      說要找的人的特徵及人數，當時「阿哲」說要去找人的時
      候，陳柏羽沒有說什麼，就開車去宜蘭找人等語（本院99
      年度訴字第179號卷1第262頁）；於本院100年1月28日審
      理時證稱：我知道「王謙佑」當天有打給同車的阿哲，我
      們決定先去借球棒，後來在中央撞球場遇到被害人他們，
      我們攔下被害人與「王謙佑」沒有關係；不是「王謙佑」
      叫我們攔下被害人；攔下被害人是因為我們在中央撞球場
      與被害人他們那群人發生口角，所以才決定去追他們，攔
      下他們等語（本院99年度訴字第179號卷2第218至219頁）
      。
    4.被告李易哲於本院證稱：當天動手打人是因為「王謙佑」
      打給我說他跟人家打架，我就坐被告陳柏羽開的車過去；
      我們坐被告陳柏羽的車從羅東要去宜蘭U2KTV，途中「王
      謙佑」打給我，說他跟別人吵架，沒說要幹嘛，也沒有叫
      我們打誰；我們攔下機車與「王謙佑」打電話給我之間沒
      有關係；（問：為何你要下去打被害人？）有人先下去打
      ，我就跟著下去打；我在車上沒有接到弟弟的電話；借球
      棒是因為「王謙佑」被打，所以才去借；是「大頭」說要
      攔下被害人的機車；攔下被害人與「王謙佑」打電話的事
      無關；要攔下被害人是「大頭」說的，也沒有說為什麼等
      語（本院99年度訴字第179號卷2第200、201、203、205、
      206、208、209頁）。
    5.被告陳柏羽於本院供稱：當天是李易哲說他弟弟被欺負，
      誤以為被害人就是欺負他弟弟的人；我不認識「王謙佑」
      ，我當天只是要送他們回家，是李易哲說他的弟弟被欺負
      ，所以要我攔下被害人的機車等語（本院99年度訴字第
      179號卷2第328、329頁）。
    6.比對證人黃玉婷、少年林ＯＯ、陳ＯＯ、被告陳柏羽、李
      易哲之前揭證詞及供述，被告陳柏羽、證人黃玉婷均提及
      係被告李易哲表示其弟弟遭人欺負，要在路上找；然少年
      林ＯＯ、被告李易哲均未提及被告李易哲之弟弟遭人欺負
      ，被告李易哲更明確表示在車上並未接獲其弟弟來電，是
      被告陳柏羽、證人黃玉婷所述，是否可採，顯屬有疑；再
      參酌當日未與被告陳柏羽、李易哲、少年林ＯＯ一同搭車
      前往現場，而係自行前往現場之少年陳ＯＯ亦證述係接獲
      「王謙佑」告知遭人欺負方前往現場，與被告李易哲、少
      年林ＯＯ所述相符，另被告李易哲係接獲「王謙佑」來電
      後，決定要前往借用鋁棒，亦據被告李易哲、少年林ＯＯ
      於本院證述屬實（本院99年度訴字第179號卷2第201、219
      頁），足認被告李易哲、少年林ＯＯ、陳ＯＯ、「大頭」
      攻擊告訴人吳承恩、江宇倫係因被告李易哲及少年陳ＯＯ
      接獲「王謙佑」來電告知遭人欺負而導致。
  (五)起訴意旨雖認被告陳柏羽、李易哲係基於殺人之犯意。惟按
    刑法殺人罪之成立，不僅客觀上須有殺人之行為，且行為人
    於主觀上須具有使人死亡之知與欲，始足當之。而刑法上殺
    人未遂與傷害罪之區別，應以加害人主觀上有無殺意為斷；
    至於行為人之主觀犯意，此存在於行為人之內心之主觀事實
    ，必須由所呈現之外在客觀事實判斷，應通盤審酌行為時之
    一切客觀環境及其他具體情形，諸如：行為人與被害人之關
    係、仇隙，是否足以引發殺人動機，行為當時之手段是否猝
    然致被害人難以防備，攻擊時之力道是否猛烈足以使人斃命
    ，被害人所受之傷勢，攻擊後之後續動作是否意在取人性命
    等。兇器之種類、被害人受傷之多寡、是否致命部位，雖可
    藉為認定有無殺意之心證，惟非判斷二罪間之絕對標準，仍
    須斟酌當時客觀環境及其他具體情形加以判斷（最高法院18
    年上字第1309號、19年上字第718號、20年非字第104號等判
    例參照）。經查：
    1.本件被告陳柏羽、李易哲與告訴人吳承恩、江宇倫素昧平
      生，並無恩怨或仇隙，爭端僅係肇因於被告李易哲及少年
      陳ＯＯ接獲「王謙佑」來電告知遭人欺負而導致，已如前
      述，可知被告陳柏羽、李易哲與告訴人吳承恩、江宇倫並
      無深仇大恨，已難遽認被告陳柏羽、李易哲有戕害告訴人
      吳承恩、江宇倫生命之動機及故意。
    2.告訴人江宇倫係受有左上肢挫擦傷、左膝擦傷、右小腿擦
      傷等傷害，此有國立陽明大學附設醫院診斷證明書可稽（
      警蘭偵字第0992100614號卷第25至26頁），依其傷勢觀之
      ，並未傷及重要器官、內臟或致命部位，尚無從執以論斷
      被告陳柏羽、李易哲對告訴人江宇倫有殺人犯意。
    3.被告陳柏羽雖有依「大頭」指示將告訴人吳承恩、江宇倫
      攔下之行為，然事後並未動手，已如前述，且有出言制止
      其他共犯繼續毆打告訴人吳承恩、江宇倫，此據證人江宇
      倫、黃玉婷、少年陳ＯＯ、林ＯＯ證述明確（本院99年度
      訴字第179號卷1第143、235、247頁、本院99年度訴字第
      179號卷2第221頁），故難認被告陳柏羽有殺害告訴人吳
      承恩之犯意。
    4.被告李易哲雖有持鋁棒毆擊告訴人吳承恩頭部，造成告訴
      人吳承恩受有顱骨骨折、硬腦膜下出血、蜘蛛網膜下出血
      、右眼挫傷及四肢挫傷等傷害，且如未及時救治，有可能
      導致告訴人吳承恩死亡，此有國立陽明大學附設醫院病患
      就醫摘要回覆單可按（本院99年度訴字第179卷1第90 頁
      ），然被告李易哲如確有要致告訴人吳承恩死亡之意，於
      先前前往借用鋁棒時，大可借用刀械等物品，且被告李易
      哲停手時，並無警員或其他人到場、阻止等不能再繼續之
      情形，僅係因被告陳柏羽說「要走了，不要再打了」，此
      經被告李易哲、少年林ＯＯ於本院證述綦詳（本院99年度
      訴字第179號卷2第205、221頁），如被告李易哲確有要殺
      害告訴人吳承恩之意，應不會於尚可繼續動手且告訴人吳
      承恩尚未死亡之情形下停手離去。
    5.稽上各情，依卷內事證尚不足以確證被告陳柏羽、李易哲
      係出於殺人故意而攻擊告訴人吳承恩、江宇倫，自應從有
      利被告陳柏羽、李易哲之認定，認其係基於傷害之犯意而
      為。
  (六)綜上，本件事證明確，被告陳柏羽、李易哲犯行堪予認定，
    應依法論科。
三、論罪科刑：
  (一)核被告陳柏羽、李易哲就傷害吳承恩之犯行，係犯刑法第27
    7條第1項之傷害罪。起訴意旨認被告陳柏羽、李易哲涉犯刑
    法第271條第2項、第1項之殺人未遂罪嫌，容有未洽，已如
    前述，惟其基本事實同一，又本院於審理時就上開事實、罪
    名已告知被告（本院99年度訴字第179號卷2第333頁），本
    院自應予審理，並變更其起訴法條。
  (二)被告陳柏羽、李易哲、少年林ＯＯ、陳ＯＯ、綽號「大頭」
    成年男子就上述犯行有犯意之聯絡及行為之分擔，皆為共同
    正犯。
  (三)按撤回告訴為一種訴訟上行為，核與和解為私法上之契約行
    為者有別。故告訴乃論之罪，縱經當事人私行和解，願撤回
    其告訴，但該告訴人嗣未依刑事訴訟法第238條第1項之規定
    ，在第一審辯論終結前，向該第一審法院以書狀或言詞表示
    撤回告訴之意思，仍不生撤回告訴之效力（最高法院90年度
    台非字第389號判決要旨參照）。被告陳柏羽之辯護人辯稱
    本件告訴人吳承恩及吳聯輝有承諾撤回告訴，雖無另外具狀
    ，但和解書之遞呈應生撤回告訴之效力，請諭知不受理判決
    云云。經查，本件被告陳柏羽雖與告訴人吳承恩、吳漢章（
    吳承恩祖父）達成和解，並表示同意撤回對被告陳柏羽之告
    訴（本院99年度訴字第179號卷2第252至253頁），然該和解
    書僅為被告陳柏羽與吳承恩、吳漢章間之合意，事後亦非由
    告訴人吳承恩提出，而係由被告陳柏羽提出，告訴人吳承恩
    、吳聯輝復無另以書狀或言詞表示撤回告訴之意思，於告訴
    人吳聯輝本院亦表示不願撤回告訴（本院99年度訴字第179
    號卷2第292頁），參諸前揭判決要旨，難認告訴人吳承恩、
    吳聯輝已撤回本件告訴。
  (四)爰審酌：
    1.被告陳柏羽與告訴人吳承恩素不相識，亦無糾紛，僅因被
      告李易哲接獲「王謙佑」來電告知遭人欺負，於未清楚是
      否係遭告訴人吳承恩欺負之情形下，即駕車攔下告訴人吳
      承恩，再由其他共犯動手，造成告訴人吳承恩之傷害非輕
      ，惟其於過程中有叫其餘共犯停手，事後亦已賠償告訴人
      吳承恩，此有和解書在卷可稽（本院99年度訴字第179號
      卷2第252至253頁），犯後態度尚佳，併考量其素行、智
      識程度等，量處如主文所示之刑。
    2.被告李易哲與告訴人吳承恩素不相識，亦無糾紛，僅因被
      告李易哲接獲「王謙佑」來電告知遭人欺負，於未清楚是
      否係遭告訴人吳承恩欺負之情形下，即持鋁棒毆擊告訴人
      吳承恩，下手甚重，造成告訴人吳承恩受創嚴重，惡性甚
      大，事後雖坦承犯行，並與告訴人吳承恩達成調解，惟未
      依約於100年8月10日前給付5萬元，遲至100年8月17日本
      院審理期日始為給付（本院99年度訴字第179號卷2第290
      至291頁），併考量其素行、智識程度等，量處如主文所
      示之刑，併諭知易科罰金之折算標準。
  (五)扣案之鋁棒2支及未扣案之鋁棒2支，雖為被告2人及共犯為
    本件傷害所用之物，然被告陳柏羽、李易哲均供稱非其所有
    ，自無從為沒收之諭知，併此敘明。
、不受理部分：
一、公訴意旨略以：被告陳柏羽、李易哲、少年林ＯＯ、陳ＯＯ
    與綽號「大頭」之不詳姓名、年籍男子，共同基於殺人之犯
    意聯絡，於99年1月30日清晨3時15分許，在位於宜蘭縣宜蘭
    市○○○路50號之友愛百貨公司前，由少年林ＯＯ駕駛車號
    3778-MG號自用小客車，將江宇倫所騎乘後載吳承恩之車號
    K7V-891號重型機車攔下後，共同持鋁棒揮擊江宇倫，致江
    宇倫左上肢挫擦傷、左膝擦傷、右小腿擦傷，嗣因江宇倫逃
    離現場而未遂，因認被告陳柏羽、李易哲涉犯刑法第271 條
    第2項、第1項之殺人未遂罪嫌等語。
二、按告訴乃論之罪，告訴人於第一審辯論終結前得撤回其告訴
    ，又告訴經撤回者，法院應諭知不受理之判決，刑事訴訟法
    第238條第1項、第303條第3款定有明文。又按刑事判決得就
    起訴之犯罪事實變更檢察官起訴所引應適用之法條者，以科
    刑或免刑判決為限，檢察官以殺人未遂起訴，經原審審理結
    果，認為被告所犯實為傷害罪，未經合法告訴，則於判決理
    由欄敘明其理由逕依刑事訴訟法第303條第3款諭知不受理判
    決即可。
三、經查，本件被告陳柏羽、李易哲對告訴人江宇倫並無殺人之
    犯意，已如前述，故應僅成立刑法第277條第1項傷害罪。公
    訴人認被告係涉犯刑法第271條第2項、第1項之殺人未遂罪
    嫌，容有誤會。又刑法第277條第1項傷害罪，依同法第287
    條規定，須告訴乃論，茲據告訴人江宇倫於本院審理時當庭
    撤回告訴，此有審判筆錄在卷可稽（本院99年度訴字第179
    號卷2第292頁），依照前開法條之規定，本件不經言詞辯論
    ，逕行諭知不受理之判決。
肆、被告陳柏羽、李易哲、證人即少年林ＯＯ、陳ＯＯ嗣於本院
    審理中最終雖均一致供稱綽號「大頭」者即為「蘇昱恩」，
    惟被告等人及告訴人吳承恩、江宇倫就綽號「大頭」者究為
    何人一節，自偵查初始迄本院審理中迭次為不同之供述，此
    部分是否真實尚屬有疑，將函請檢察官另行偵查辦理，併此
    敘明。
據上論斷，應依刑事訴訟法第299 條第1 項前段、第300 條、第
303條第3款，刑法第28條、第277條第1項、第41條第1項前段，
刑法施行法第1條之1，判決如主文。
本案經檢察官張立言到庭執行職務。
中    華    民    國   100    年    9     月    7     日
                  刑事第二庭審判長法  官  林惠玲
                                  法  官  劉家祥
                                  法  官  王耀興
以上正本證明與原本無異。
如不服本判決應於收受本判決後10日內向本院提出上訴書狀，並
應敘述具體理由。若未敘述理由者，應於上訴期間屆滿後20日內
向本院補提理由書狀(均須按他造當事人之人數附繕本)。
                                  書記官  林家妮
中    華    民    國   100    年    9     月    8     日
附錄本案論罪科刑法條全文
中華民國刑法第277 條
傷害人之身體或健康者，處三年以下有期徒刑、拘役或一千元以
下罰金。
犯前項之罪因而致人於死者，處無期徒刑或七年以上有期徒刑；
致重傷者，處三年以上十年以下有期徒刑。